【裁判字號】    99,易,905
【裁判日期】    991119
【裁判案由】    詐欺
【裁判全文】
臺灣桃園地方法院刑事判決               99年度易字第905號
公  訴  人  臺灣桃園地方法院檢察署檢察官
被      告  甲○○
上列被告因詐欺案件，經檢察官提起公訴（98年度偵字第22791
號），本院判決如下：
    主  文
甲○○幫助意圖為自己不法之所有，以詐術使人將本人之物交付
，處有期徒刑伍月，如易科罰金，以新臺幣壹仟元折算壹日。
    事  實
一、甲○○應可預見提供行動電話門號予他人使用，可能幫助詐
    欺集團用以作為詐取他人財物聯絡之用，且一般民眾前往行
    動電話公司申辦門號並無任何特殊之限制，倘為合法通訊，
    本可自行申請門號使用，無向他人取得之必要，竟不違背其
    本意，基於幫助詐欺取財之不確定故意，將其於民國98年4
    月6 日下午4 時56分向家樂福電信股份有公司（下稱家樂福
    電信）申請之0000000000號門號SIM 卡，於申辦後至98年4
    月10日間之某不詳時間，在臺灣地區某不詳地點，提供予真
    實姓名年籍不詳之成年人。嗣該成年人所屬或其轉手後所屬
    之犯罪集團成員收受上開行動電話SIM 卡後，即基於詐欺之
    犯意，於98年4 月10日，利用雅虎奇摩拍賣網站，佯以刊載
    HTC T7272 行動電話之販賣，並留下上開0000000000號門號
    及丙○○（另案經本院判處有期徒刑6 月確定）所申辦之桃
    園縣大溪員樹林郵局帳號：000-0000000000000000號帳戶作
    為聯絡及匯款之用，使連線上開網站流覽之乙○○陷於錯誤
    ，而撥打上開電話與自稱「陳小組」之女子聯絡，達成買賣
    合意及確認金額後，遂於98年4 月10日下午3 時18分許，至
    南投縣竹山鎮瑞竹農會ATM 自動櫃員機轉帳新臺幣（下同）
    9,000 元至上開丙○○之帳戶內，後因上開電話於98年4 月
    11日上午失聯，乙○○查覺有異，始知受騙，並報警循線查
    悉上情。
二、案經南投縣政府警察局竹山分局報請臺灣南投地方法院檢察
    署呈請臺灣高等法院檢察署檢察長令轉臺灣桃園地方法院檢
    察署檢察官偵查起訴。
    理  由
壹、證據能力：
    按被告以外之人於審判外之言詞或書面陳述，除法律有規定
    者外，不得作為證據；又被告以外之人於審判外之陳述，雖
    不符合同法第159 條之1 至第159 條之4 之規定，但經當事
    人於審判程序同意作為證據，法院審酌該言詞陳述或書面陳
    述作成時之情況，認為適當者，亦得為證據。當事人、代理
    人或辯護人於法院調查證據時，知有第159 條第1 項不得為
    證據之情形，而未於言詞辯論終結前聲明異議者，視為有前
    項之同意，刑事訴訟法第159 條第1 項及第159 條之5 分別
    定有明文。經查，本判決所引用之各該被告以外之人於審判
    外之陳述（包含書面陳述），雖屬傳聞證據，當事人於法院
    審理時均表示同意作為證據方法而不予爭執，且迄至本院言
    詞辯論終結前亦未再聲明異議，本院審酌上開證據資料製作
    時之情況，尚無違法不當及證明力明顯過低之瑕疵，並認為
    以之作為證據應屬適當，揆諸前開規定，認前揭證據資料均
    有證據能力。
貳、實體方面：
一、訊據被告甲○○固不否認家樂福電信門號申請書上申請人欄
    之簽名係伊所親簽，且客戶聯絡電話（即000000000 ）為伊
    家用電話號碼，又該申請書所附之健保卡、身分證影本與正
    本均屬相同，惟矢口否認有何幫助詐欺取財之犯行，辯稱：
    伊從未向家樂福電信申辦行動電話，該門號申請書亦未見過
    ，伊之前有被假檢察官騙走存摺及證件影本，伊不知道這支
    門號是怎麼跑出來的云云。惟查：
  (一)被害人乙○○遭詐騙集團使用門號0000000000號之行動電話
    詐騙，因而依指示匯款9,000 元入丙○○所有之帳戶內等情
    ，業據告訴人於警詢時指訴在卷，且有卷附南投縣竹山鎮農
    會自動櫃員機交易明細表1 紙、中華郵政股份有限公司98年
    7 月21日桃營字第0980100799號函及所附儲戶丙○○開戶個
    人資料、歷史往來交易明細表等件附卷可稽（見警卷第4 至
    6 頁、第18頁），復有南投縣政府警察局竹山分局竹山派出
    所受理詐騙帳戶通報警示簡便格式表、內政部警政署反詐騙
    案件紀錄表、雅虎奇摩拍賣網站網頁畫面（見警卷第19至23
    頁）、門號0000000000號行動電話之基本資料及通聯調閱查
    詢資料在卷可按（見警卷第10至15頁），是此部分事實，首
    堪認定。
  (二)被告雖執前詞置辯，然依家樂福電信98年11月2 日、99年5
    月25日函示載稱：「申請門號時需附雙證件，本國人第一證
    必須為身分證，而僅出示身分證影本不可辦理門號」、「申
    請本公司之門號需屬本人親自至門市辦理，並無提供代理人
    之代辦項目，申請門號之申請人需提供雙證件之正本，若示
    出影本，本公司一律不受理申請」等語，有家樂福電信股份
    有限公司98年11月2 日家樂福電信字第098110009 號函、99
    年5 月25日家樂福電信字第099050441 號函在卷為憑（見偵
    卷第42、66頁），堪認申辦家樂福電信之門號需由申辦人本
    人攜帶雙證件之正本親自辦理始得為之，是被告辯稱未向家
    樂福電信申辦門號，已難採信。復參諸被告之健保IC卡除曾
    於98年3 月30日以「身分資料變更」為由補發外，並無其他
    任何遺失或補發之紀錄，有行政院衛生署中央健康保險局99
    年4 月28日健保桃字第0993049766號函1 紙可稽（見偵卷第
    53頁），且本案0000000000門號之申辦日期為98年4 月6日
    ，而該申請書所附之身分證影本，與被告於98年3 月份申請
    補發（非以遺失為由）之身分證相同，此有家樂福電信門號
    申請書及桃園縣平鎮市戶政事務所99年4 月23日桃平戶字第
    0990002761號函暨函附補領國民身分證申請書足稽（見偵卷
    第42至44頁、第54至57頁），足認被告所有之健保IC卡、身
    分證於上開申辦時並無遺失之情，則被告身分證、健保卡既
    未遺失，若非其自己持用申辦門號，他人斷無輕易取得其證
    件持之辦理門號使用之可能。再細核該門號申請書上申請人
    「甲○○」手寫簽名係被告所為，且申請書內記載客戶聯絡
    電話即000000000 與被告家用電話均一致等情，益證本案門
    號確係被告所申辦，應屬無疑。復衡以實施詐欺取財犯罪之
    徒，若非確定門號申請人同意提供其使用，而無報警或立即
    掛失之可能，當不至以之作為犯罪工具，綜上各情，足認被
    告確有將上開申辦門號SIM 卡供他人使用，情極至明，被告
    空言推稱不知門號何來云云，自無可信。
  (三)末按行動電話門號係與他人聯繫之重要工具，具有強烈屬人
    性及隱私性，自以本人保管使用為原則，且按行動電話門號
    為個人聯繫工具，申請門號並無任何特殊之限制，一般民眾
    皆可申請之，且一人可在不同之電信公司申請多數之門號使
    用，此乃眾所週知之事實，又近來社會上利用人頭行動電話
    門號詐騙他人金錢以逃避國家查緝之案件屢見不鮮，復廣為
    媒體報導且迭經政府宣傳，因則依一般人之社會生活經驗，
    苟不以自己名義申請行動電話門號，卻向不特定人蒐集他人
    之門號供己使用，其目的極可能利用該門號供作非法詐財之
    用，應可預見。而本案被告係智慮成熟之成年人，對於上情
    自無法諉為不知，其既可預見將此門號SIM 卡交付，極可能
    被利用為與詐騙有關之犯罪工具，竟仍將前開門號SIM 卡交
    予他人使用，顯然對於該人以該門號作為不法詐騙使用，予
    以容認，足見被告有幫助詐騙集團成員利用其上開門號SIM
    卡詐欺之不確定故意及行為甚明，其犯行洵堪認定，應依法
    論科。
  (四)至本案犯罪事實之認定既在於該門號SIM 卡是否係被告申請
    領用，而由被告基於幫助詐欺取財之不確定故意交予詐欺集
    團成員用以實行詐欺取財犯罪，本院既已詳敘所憑證據及得
    心證之理由如前，並對被告所持辯解何以未予採納，亦詳予
    指駁論證，被告犯罪事實已臻明確，揆諸刑事訴訟法第163
    條之2 第3 款規定，被告聲請調閱該門號申辦時家樂福電信
    監視畫面，及對伊進行測謊等節，核無調查之必要，附此敘
    明。
二、按刑法上之幫助犯，係對於犯罪與正犯有共同之認識，而以
    幫助之意思，對於正犯資以助力，而未參與實施犯罪之行為
    者而言（最高法院88年度臺上字第1270號判決參照）。是以
    ，如未參與實施犯罪構成要件之行為，而係出於幫助之意思
    提供助力，即屬幫助犯，而非共同正犯。查被告基於幫助詐
    欺取財犯行之犯意，提供其向家樂福電信申請之0000000000
    號門號SIM 卡予真實姓名年籍不詳之詐騙集團成員，嗣由詐
    騙集團成員即利用被告之幫助，意圖為自己不法之所有，基
    於詐欺之犯意，利用上開門號SIM 卡，施用詐術使被害人乙
    ○○陷於錯誤，並將款項匯入以交付詐騙集團。因被告所為
    係參與詐欺罪構成要件以外之行為，且在無證據證明被告係
    以正犯而非以幫助犯之犯意參與犯罪之情形下，應認其所為
    係幫助犯而非正犯行為。故核被告所為，係犯刑法第30條第
    1 項前段、第339 條第1 項幫助詐欺取財罪。又被告以幫助
    之意思，參與構成要件以外之行為，為幫助犯，依刑法第30
    條第2 項規定，依正犯之刑減輕之。爰審酌被告提供門號SI
    M 卡予他人而助長犯罪，增加被害人尋求救濟及治安機關查
    緝犯罪之困難，危害被害人財產安全及社會經濟秩序，及其
    犯罪動機、目的、手段、智識程度、犯罪後未見悔意等一切
    情狀，量處如主文所示之刑，並諭知如易科罰金之折算標準
    。被告提供犯罪集團成員使用之門號0000000000號SIM 卡，
    因未扣案，無從證明現仍存在，為免將來執行發生困難，不
    另為沒收之諭知，併此敘明。
據上論斷，應依刑事訴訟法第299 條第1 項前段，刑法第30條第
1 項前段、第2 項、第339 條第1 項、第41條第1 項前段，刑法
施行法第1 條之1 第1 項、第2 項前段，判決如主文。
本案經檢察官黃榮德到庭執行職務。
中    華    民    國    99    年    11    月    19    日
                  刑事第八庭  審判長法  官  劉為丕
                                    法  官  謝枚霏
                                    法  官  溫祖明
以上正本證明與原本無異。
如不服本判決應於收受判決後10日內向本院提出上訴書狀，並應
敘述具體理由。其未敘述上訴理由者，應於上訴期間屆滿後20日
內向本院補提理由書( 均須按他造當事人之人數附繕本) 「切勿
逕送上級法院」。
                                    書記官  邱仲騏
中    華    民    國    99    年    11    月    19    日
附錄本案論罪科刑法條：
中華民國刑法第339 條第1項
意圖為自己或第三人不法之所有，以詐術使人將本人或第三人之
物交付者，處5 年以下有期徒刑、拘役或科或併科1 千元以下罰
金。

司法院資訊處製作；財團法人民間司法改革基金會備份。
